【裁判字號】    99,交聲,2084
【裁判日期】    990629
【裁判案由】    聲明異議
【裁判全文】
臺灣臺中地方法院交通事件裁定        99年度交聲字第2084號
原處分機關  交通部公路總局臺中區監理所
異  議  人
即受處分人  鑫泰成有限公司
代  表  人  柯榮華
上列受處分人因違反道路交通管理處罰條例案件，對於交通部公
路總局臺中區監理所於民國99年5 月3 日所為之處分（中監違字
第裁60－HD0000000 號），聲明異議，本院裁定如下：
    主  文
原處分撤銷。
鑫泰成有限公司汽車駕駛人行車速度，超過規定之最高時速，處
罰鍰新臺幣壹仟陸佰元。
    理  由
一、原處分機關略以：異議人即受處分人鑫泰成有限公司（下稱
    受處分人）所有、車牌號碼9422-HD 自用小貨車，於民國99
    年4 月9 日11時23分許，在臺中縣沙鹿鎮○○路臺12線5.3
    公里（往臺中）處，因有「限速60公里、經測時速73公里、
    超速13公里，未滿20公里（經雷達、雷射測速儀器採證）」
    違規，經臺中縣警察局交通警察隊依道路交通管理處罰條例
    第40條逕行舉發。因異議人於應到案期日內到案申訴，經原
    舉發單位查復後仍有不服，本所遂於99年5 月3 日以中監違
    字第裁60－HD0000000 號裁決書裁處罰鍰新臺幣（下同）
    1,600 元整，併記為違規點數1 點，逾期依裁決書處罰主文
    規定裁處等語。
二、聲明異議意旨略以：因舉發所附之採證照片中，同時有2 部
    車，實無法分辨何者為超速車輛，原處分機關所為之處分顯
    有錯誤，請求撤銷原處分，爰聲明異議等語。
三、按「汽車駕駛人，行車速度，超過規定之最高時速，或低於
    規定之最低時速，除有第43條第1 項第2 款情形外，處新臺
    幣1200元以上2400元以下罰鍰。」、「汽車駕駛人有下列各
    款所列條款之一者，除依原條款處罰鍰外，並予記點：一、
    有第33條第1 項、第2 項、第38條第1 項、第40條、第45條
    、第47條第1 款至第3 款、第48條、第49條或第60條第1 項
    、第2 項第1 款、第2 款情形之一者，各記違規點數1 點。
    」，道路交通管理處罰條例第40條、第63條第1 項第1 款分
    別定有明文。次按汽車駕駛人行車速度超過規定之最高速限
    或低於規定之最低速限，當場不能或不宜攔截製單舉發者，
    經以科學儀器取得證據資料證明其行為違規時，得逕予舉發
    ，道路交通管理處罰條例第7 條之2 第2 項第9 款、第1 項
    第7 款定有明文。而雷達測速照相儀器即屬科學儀器，是汽
    車駕駛人有上開情形時，舉發機關自得依雷達測速照相儀器
    所得結果逕行舉發。
四、經查：
  (一)本件受處分人所有、車牌號碼9422-HD 號自用小貨車，於上
    開時間、地點，因有「限速60公里、經測時速73公里、超速
    13 公 里，未滿20公里（經雷達、雷射測速儀器採證）」之
    違規，經臺中縣警察局交通警察隊員警以中縣警交相字第HD
    000000 0號舉發違反道路交通管理事件通知單逕行舉發，經
    受處分人於期限內提出申訴，業由原舉發單位函覆查明違規
    屬實，原處分機關遂於99年5 月3 日，依違反道路交通管理
    處罰條例第40條，以中監違字第裁60-HD0000000號裁決書，
    依「汽車駕駛人行車速度，超過規定之最高時速未滿20公里
    」之違規事實，裁處罰鍰1,600 元，並記違規點數1 點，逾
    期則依裁決書處罰主文規定裁處，此有臺中縣警察局中縣警
    交相字第HD0000000 號舉發違反道路交通管理事件通知單1
    張及採證照片1 張、交通部公路總局臺中區監理所99年5 月
    3 日中監違字第裁60-HD0000000號違反道路交通管理事件裁
    決書1 張附卷可稽。
  (二)次查，本件違規舉發所憑之採證照片內，除有受處分所有之
    上開自用小貨車外，確有另一輛自用小客車（車牌號碼不詳
    ）亦同在攝影範圍內，固與受處分人聲明異議所執情詞相符
    ，然查：
  1.本件舉發採證所使用之移動式雷達測速儀，業經送請經濟部
    標準檢驗局定期檢驗合格，領有合格證書（證號：JO000000
    0 ），且該合格證書之有效期間自98年11月6 日至99年11月
    30日止，此有經濟部標準檢驗局雷達測速儀檢定合格證書影
    本1 份附卷可參，是該儀器之功能正常，準確性亦無疑慮。
  2.復經本院向臺中縣警察局函詢本件如何依採證照片確認超速
    車輛為何乙節，據覆稱「依該儀器承包廠商志伸股份有限公
    司表示，該雷達測速照相設備為荷蘭凱速公司所生產，雷達
    水平波束寬度為6 度以下，發射角度與道路成20度角，當車
    輛進入雷達波束範圍，主機開始計算車輛速度，車輛離開雷
    達波束範圍時，結束測速工作，如果車輛超過速限即拍攝照
    片1 張，此時車輛的位置就是拍照的位置。本比對圓規係原
    廠根據本雷達測量車輛速度的特性製作，用於相片中一臺以
    上車輛同時入鏡時，判斷是哪一部車輛違規的方式之一。另
    外，本設備進行測量時，如果有兩臺以上之車輛同時進入雷
    達波束範圍時，並不會測出數據，也不會啟動相機拍攝照片
    ，本件違規相片中，雖有兩臺車輛同時被拍攝入鏡，但是在
    左前方的自小客車並未進入雷達波束範圍內，並不影響雷達
    對於右後方車輛的偵測。」，亦有臺中縣警察局99年6 月7
    日中縣警交字第0990059377號函所檢附雷達測速照相設備承
    包廠商（志伸股份有限公司）所提供雷達測速儀器使用說明
    、用以比對照片中雷達波發射範圍之「停止間測去車用透明
    規」及凱速電子式固定桿型、三角架型、車裝型微電腦測速
    照相雷達使用手冊暨維護技術手冊1 本附卷足憑。
  3.是本案違規地點所使用移動式雷達測速儀照相，其拍攝原理
    係以車輛通過雷達波發射範圍電腦感應計算而得，如速度未
    超過設定速度，則儀器不會感應拍照。本件經將上開「停止
    間測去車用透明規」置於採證照片上核對，僅受處分人所有
    之車牌號碼9422 -HD號自用小貨車位於雷達波發射範圍內，
    至另1 輛自用小客車僅同時在照相機鏡頭之攝影範圍內而已
    ，亦有臺中縣警察局99年4 月29日中縣警交字第0990051891
    號函暨所附以「停止間測去車用透明規」比對之採證照片在
    卷可參，堪認本案經雷達波偵測感應者，僅係受處分人之車
    輛無訛，而依該雷達測速儀測得結果，該車當時行車時速為
    73公里，已逾該路段速限60公里之上限，是舉發單位依憑上
    開準確、可信之雷達測速科學儀器採證所得之照片逕行舉發
    ，自屬適法。是受處分人上開所辯，尚難憑採。
  (三)從而，原處分機關據以裁處罰鍰，併予記違規記點固非無見
    ，惟按汽車駕駛人有第40條規定之情形者，除依原條款處罰
    鍰外，並予記違規點數1 點，固為道路交通管理處罰條例第
    63條第1 項第1 款所明定。然本件係採對汽車所有人逕行舉
    發之方式，而本件汽車所有人係法人，法人並無法為實際之
    駕駛行為，僅因未於規定時間內向處罰機關申報實際駕駛人
    ，原處分機關以汽車所有人即受處分人作為處罰對象，又因
    受處分人是法人本身並未領有駕駛執照，即無從對之或吊扣
    、吊銷駕駛執照，故無違規記點處分之實益，是以原處分機
    關對於受處分人裁決記違規點數1 點，自有未洽。
五、綜上，本件受處分人聲明異議雖無理由，惟原處分既有上揭
    違誤，應由本院將原處分撤銷，另依道路交通管理處罰條例
    第40條及違反道路交通管理事件統一裁罰基準表之規定裁處
    罰鍰1,600 元，以資適法。
據上論結，應依道路交通管理處罰條例第87條第2 項，道路交通
案件處理辦法第20條，裁定如主文。
中    華    民    國    99    年    6     月    29    日
                  交通法庭    法  官  劉敏芳
以上正本證明與原本無異。
如不服本裁定應於送達後5日內向本院提出抗告狀(應附繕本)並
敘述抗告之理由。
                              書記官  陳錫威
中    華    民    國    99    年    6     月    29    日

司法院資訊處製作；財團法人民間司法改革基金會備份。
